【裁判字號】    99,上訴,569
【裁判日期】    990729
【裁判案由】    毒品危害防制條例
【裁判全文】
臺灣高等法院臺中分院刑事判決         99年度上訴字第569號
上  訴  人
即  被  告  乙○○
指定辯護人  本院公設辯護人劉秋蘭
上列上訴人因違反毒品危害防制條例案件，不服臺灣彰化地方法
院98年度訴字第2047號中華民國99年2月4日第一審判決（起訴案
號：臺灣彰化地方法院檢察署98年度偵字第9909號、第10042號
），提起上訴，本院判決如下：
    主  文
原判決撤銷。
乙○○犯販賣第三級毒品罪，處有期徒刑伍年陸月；沒收部分，
如附表編號一內容所示。又犯販賣第三級毒品罪，處有期徒刑伍
年陸月；沒收部分，如附表編號二內容所示。應執行有期徒刑陸
年捌月；沒收部分，如附表編號一、二內容所示。
    事  實
一、乙○○明知「愷他命」為毒品危害防制條例第2條第2項第3
    款所規定之第三級毒品，不得非法販賣。竟意圖營利，基於
    販賣第三級毒品「愷他命」之各別犯意，以其所申辦之00
    000000000號SIM卡置入廠牌不詳之行動電話一具
    內作為販賣毒品「愷他命」之聯絡工具，為下列二次販賣毒
    品「愷他命」犯行：
  (一)於民國（以下同）98年8月6日，甲○○以其所使用之000
    00000000號行動電話撥打乙○○所使用上開電話聯
    絡購買毒品「愷他命」，乙○○應允後，雙方約定於98年8
    月6日下午16時許，在彰化縣鹿港鎮新宮里鹽埕巷8之56號（
    即行政院海岸巡防署海岸巡防總局中部地區巡防局彰化機動
    查緝隊）廚房圍牆邊，由乙○○將一小包、價款新臺幣（以
    下同）三千元之毒品「愷他命」販賣予甲○○，並先向甲○
    ○收取購毒價款三千元，以完成交易。
  (二)又於98年8月7日，由甲○○以上述相同之方式，與乙○○相
    約於98年8月7日下午14時許，在彰化縣鹿港鎮新宮里鹽埕巷
    8之56號廚房圍牆邊，由乙○○將一小包、價款二千五百元
    之毒品「愷他命」販賣予甲○○，並向甲○○收取購毒價款
    二千元，另由甲○○抵銷乙○○先前所積欠款項五百元，合
    計二千五百元，以完成交易。
二、案經臺灣彰化地方法院檢察署檢察官指揮行政院海岸巡防署
    海岸巡防總局中部地區巡防局彰化機動查緝隊報請臺灣彰化
    地方法院檢察署檢察官偵查起訴。
    理  由
壹、證據能力部分
    按被告以外之人（包括證人、鑑定人、告訴人、被害人及共
    同被告等）於審判外之陳述雖不符刑事訴訟法第159條之1至
    之4等4條之規定，而經當事人於審判程序同意作為證據，法
    院審酌該言詞陳述或書面陳述作成時之情況，認為適當者，
    亦得為證據；當事人、代理人或辯護人於法院調查證據時，
    知有刑事訴訟法第159條第1項不得為證據之情形，而未於言
    詞辯論終結前聲明異議者，視為有前項之同意，同法第159
    條之5定有明文。立法意旨在於傳聞證據未經當事人之反對
    詰問予以核實，原則上先予排除。惟若當事人已放棄反對詰
    問權，於審判程序中表明同意該等傳聞證據可作為證據；或
    於言詞辯論終結前未聲明異議，基於尊重當事人對傳聞證據
    之處分權，及證據資料愈豐富，愈有助於真實發見之理念，
    且強化言詞辯論主義，使訴訟程序得以順暢進行，上開傳聞
    證據亦均具有證據能力。查檢察官、被告對於本案卷內相關
    證人之證述、文書卷證資料之證據能力，於本院99年4月12
    日上午9時20分行準備程序中皆表示沒有意見等語（本院卷
    第18至19頁），且檢察官、被告、被告之指定辯護人亦未就
    上述證據資料有合於刑事訴訟法第159條第1項不得為證據之
    情形於本院言詞辯論終結前聲明異議，且上述證人之證述、
    文書卷證資料亦經本院於審理期日逐一提示、朗讀，並告以
    要旨，本院復審酌相關證人證述筆錄製成、文書卷證資料取
    得，並無證據顯示有何違背程序規定情事，依據上述之說明
    ，均應具有證據能力。
貳、實體部分：
一、訊據上訴人即被告（以下稱被告）乙○○固不否認伊有於如
    犯罪事實欄一之(一)、(二)所載之98年8月6日16時許及98年8月7
    日14時許，在彰化縣鹿港鎮新宮里鹽埕巷8之56號廚房圍牆
    邊，各交付「愷他命」一包予甲○○，並分別向甲○○收取
    如犯罪事實欄一之(一)、(二)所載之款項三千元、二千元等事實
    。惟矢口否認犯有販賣毒品「愷他命」之罪，辯稱：是甲○
    ○請託我幫他購買「愷他命」，我並未從中獲利云云。被告
    之指定辯護人辯護意旨略稱：「甲○○固就渠向被告購買毒
    品「愷他命」之事實指證歷歷，然於98年8月12日、98年10
    月30日、98年11月11日，先後三次所製作之警詢中證述內容
    不一，顯有瑕疵，且供出毒品來源因而查獲者，得減輕其刑
    ，施用毒品之人即有可能為邀減刑而誣指他人，為擔保其所
    為不利於對向共犯之陳述之真實性，尤應有足以令人確信其
    陳述為真實之補強證據，始得據為不利於被告之認定。本件
    甲○○之證述顯有瑕疵可指，卷附通聯紀錄又無實質內容，
    無法據為被告不利之認定，復無其他證人指證被告有販賣毒
    品「愷他命」，本案未達一般人均不致懷疑之程度，請鈞院
    撤銷原判決，為被告無罪判決之諭知。」等語，資為被告辯
    護。
二、經查：
  (一)被告乙○○有於如犯罪事實欄一之(一)、(二)所載之時間、地點
    ，分別將毒品「愷他命」各一包交付予甲○○，並分別向甲
    ○○收取三千元、二千元〈另有抵銷五百元，合計二千五百
    元，詳后二之(五)之說明〉現款之事實，除據被告於警詢、偵
    查、原審法院審理中、本院審理中歷次坦認在卷外，並核與
    證人甲○○、許家銘二人分別於警詢、偵查中、甲○○於本
    院審理中各次證述情節相符；並有被告所申辦000000
    00000號行動電話雙向通聯紀錄、通聯調閱查詢單各一
    件在卷可稽。是被告確有於如犯罪事實欄一之(一)、(二)所載之
    時間、地點，各交付毒品「愷他命」一包予甲○○，並分別
    向甲○○收取現款三千元、二千元等事實，應屬真實，堪先
    認定。
  (二)又被告雖抗辯稱伊將毒品「愷他命」交付予甲○○並未獲利
    益云云。然查，甲○○於98年8月12日第一次警詢中證稱：
    「許家銘和我一同吸食「愷他命」的那次是我一同向乙○○
    買的，…。我透過電話聯絡00000000000號向乙
    ○○購買。在大隊期間總共跟乙○○購買過二次的「愷他命
    」，第一次是8月6日下午16點多快17點，第二次是8月7日下
    午快14點的時候，地點都在大隊廚房外面。第一次交易總額
    是三千元，第二次總額是二千五百元。」、「第一次是許家
    銘和江育禎兩個人拿，許家銘出二千，江育禎出一千，而我
    自己無法出錢。第二次是許家銘自己出二千五，而我也沒有
    出錢。所以第一次交易總額是三千元，第二次總額是二千五
    百元。」等語（98年度他字第1784號偵查卷第34至36頁）；
    又於98年10月30日第三次警詢中證稱：「我於第一次警詢筆
    錄中稱我所吸食之「愷他命」係向乙○○所購買，係正確之
    供述。我總共向乙○○購買過二次毒品，第一次是在98年8
    月6日，第二次是在98年8月7日。第一次用電話00000
    000000打給乙○○的電話00000000000，
    問他有沒有東西，乙○○說要多少，我說要三千元，乙○○
    就說晚一點會送過來，到達時會打電話通知。第二次有用我
    的電話和許家銘的電話打過去，內容是買二千五百元，都在
    岸巡四一大隊廚房圍牆外一手交錢一手交貨。」等語（同上
    偵查卷第39頁）；再於偵查中結證稱：「8月6日向乙○○購
    買…「愷他命」，8月7日則是買二千五百元的「愷他命」，
    地點在四一大隊廚房旁邊的圍牆，是乙○○跟我說他有在販
    賣毒品，我才知道的。乙○○沒有跟我講過他的毒品來源。
    」等語（同上偵查卷第102頁98年11月11日訊問筆錄）；再
    於本院審理中結證稱：「（問：你在98年8月間是否有吸食
    「愷他命」？）有。」、「（問：你在海巡署證述你是與許
    家銘一起跟乙○○買「愷他命」，是否有意見？）沒有意見
    。」、「（問：你在彰化員林地檢署98年11月11日有做證具
    結，檢察官問你是否在98年8月6日、7日有向乙○○購買二
    千元與二千五百元的「愷他命」，你說有因為這是許家銘出
    的錢，是否屬實？）對。」、「（問：許家銘說把錢拿給你
    ，你跟乙○○買「愷他命」，是否有意見？）（提示、朗讀
    他字偵查卷第99頁並告以要旨）沒有意見。」、「（問：錢
    都是許家銘或是你出的？）許家銘出的。」、「（問：98年
    8月6日你是否有用00000000000的行動電話打給
    00000000000電話向乙○○買「愷他命」二千元
    ？）有。」、「（問：你有付清二千元交給乙○○嗎？）有
    。」、「（問：在98年8月7日是否一樣用上開電話聯絡乙○
    ○，向他買二千五百元「愷他命」？）對。」、「（問：8
    月7日你交給乙○○多少錢？）二千元。」、「（問：為何
    你在偵查中說是給他足額二千五百元？）我沒有說二千五百
    元，他之前有欠我五百元，五百元抵掉，我給他二千元而已
    。」、「（問：但你在偵查中說給乙○○足額，檢察官問你
    8月7日你只給他二千元嗎，你說不是，我拿給他足額，為何
    說法不一致？）8月6日第一次我給他足額二千元，第二次我
    給他二千元少五百元。」、「（問：檢察官問你乙○○說8
    月7日二千五百元，你只給他二千元，你說不是，我拿給他
    足額，足額是否為二千五百元？）不是，我只給他二千元。
    」、「（問：另外五百元他欠你的？）對。」、「（問：許
    家銘在8月7日拿多少錢給你？）二千元。」、「（問：為何
    許家銘說拿二千五百元給你？）他只拿二千元給我而已。」
    、「（問：許家銘證述他交給你二次，8月6日是二千元、8
    月7日二千五百元，是否屬實？）他只給我二千元。」、「
    （問：你意思是許家銘兩次都是拿二千元給你？）對。」、
    「（問：許家銘在警詢說『我在98年8月6日拿二千元給甲○
    ○，請甲○○向乙○○買「愷他命」，第二次是98年8月7日
    我拿二千五百元給甲○○，請甲○○向乙○○買「愷他命」
    』是否屬實？）…我不大記得，我知道我第二次少給乙○○
    五百元，因為他欠我五百元。」等語。
  (三)而甲○○上開渠有於如犯罪事實欄一之(一)、(二)所載之時間、
    地點，向被告購買毒品「愷他命」之證述內容，並核與證人
    許家銘於警詢中證稱：「（問：你如何透過甲○○向乙○○
    購買毒品「愷他命」？聯絡方式為何？購買代價為何？）甲
    ○○向我說他有管道可以買到毒品「愷他命」，在98年8月6
    日、7日，那時候接近颱風天，我印象很深，我分別拿二千
    元及二千五百元給甲○○，請他幫我向乙○○（綽號『木雞
    』）買毒品「愷他命」，這兩次約買到6、7小包（以夾鏈袋
    ）分裝好的毒品。」、「（問：甲○○何時向乙○○買毒品
    ？如何聯絡？你有無在場？）甲○○大約是98年8月6、7日
    那二天下午時候，向乙○○買毒品「愷他命」，買的正確時
    間我記不得；甲○○都是用手機行動電話聯絡乙○○；…，
    第二次是甲○○用手機聯絡完乙○○，後來剛好我在大隊部
    吸菸區抽菸時，我有看到甲○○向乙○○買毒品「愷他命」
    。」等語（同上偵查卷第50頁）；再於偵查中結證稱：「（
    問：98年8月6、7日，有無拿錢叫甲○○幫你買「愷他命」
    ？）有二次，一次二千元，一次二千五百元，是在我們軍中
    的四一大隊拿給他的，…。」、「（問：『木基』（指被告
    ）是拿到何處交給甲○○？）有一次我在吸菸區抽菸時，有
    看到他（指被告）拿來四一大隊吸菸區的圍牆旁邊給甲○○
    。」等語（同上偵查卷第99頁、第100頁）相符。
  (四)綜觀甲○○、許家銘二人分別於警詢、偵查、本院審理中之
    證言，一致證稱甲○○有於如犯罪事實欄一之(一)、(二)所載之
    時間、地點，向被告購買「愷他命」，被告於警詢、偵查、
    原審法院審理中、本院審理中復供認伊確於如犯罪事實欄一
    之(一)、(二)所載之時間、地點，將毒品「愷他命」交付予甲○
    ○，且甲○○於偵查中、本院審理中訊問究係向被告購買抑
    或係拜託被告幫忙購買「愷他命」時，明白證稱：我是向被
    告購買毒品「愷他命」，非委託被告購買毒品「愷他命」等
    語明確；另再審酌甲○○雖於偵查中證稱被告有積欠渠五百
    元，被告於本院審理中亦供稱伊在如犯罪事實欄一之(二)所示
    將毒品「愷他命」交付予甲○○時，確有積欠甲○○五百元
    ，顯見甲○○上開所證內容並無刻意誇大實際事實經過之情
    況；另衡諸甲○○與被告彼此間並無重大仇恨嫌隙，甲○○
    自無為區區五百元欠款，甘冒偽證罪之處罰，設詞誣攀被告
    犯販賣毒品「愷他命」罪之必要；末佐以甲○○有施用毒品
    「愷他命」，當時因受許家銘所託而向被告購買毒品「愷他
    命」，已如上開所述，則甲○○既有施用毒品「愷他命」之
    需，並受許家銘所託，向被告購買毒品「愷他命」，係合於
    本案客觀常情，益徵甲○○、許家銘二人上開所證，並非虛
    偽，堪可採信。
  (五)第以，被告先後二次販賣給甲○○之毒品「愷他命」價額為
    何：
  1.關於如犯罪事實欄一之(一)所示部分，甲○○於二次警詢中皆
    證稱是向被告購買價款三千元之毒品「愷他命」，而於偵查
    中與本院審理中證稱是向被告購買二千元之毒品「愷他命」
    ，先後所證並不一致；惟本院審酌甲○○於製作警詢筆錄時
    點距向被告購買毒品「愷他命」之時間接近，於警詢中又詳
    細證稱如犯罪事實欄一之(一)所示時間、地點，向被告購買價
    款三千元之毒品「愷他命」，其中二千元是由許家銘支付，
    另一千元是由江育禎支付等語，亦即就該購毒價款三千元之
    來源證述明確，而被告於警詢、原審法院審理中、本院審理
    中又一再供認伊交付予甲○○之毒品「愷他命」之價款是三
    千元等語。基於上述情況，本院認被告於如犯罪事實欄一之
    (一)所示之時間、地點，販賣予甲○○之毒品「愷他命」價款
    是三千元，而非二千元。
  2.又關於如犯罪事實欄一之(二)所示部分，甲○○與被告一致證
    稱、供認該次毒品「愷他命」之價款是二千五百元，及甲○
    ○有交付二千元現款，則被告本次販賣毒品「愷他命」之價
    款為二千五百元一節雖無疑義。而就其餘五百元部分，甲○
    ○於本院審理中明確證稱因被告事前有積欠渠五百元，乃抵
    銷該五百元，而交付現款二千元予被告等語，本院再佐以被
    告亦供認伊有交付二千五百元價款之「愷他命」予甲○○，
    於該時確有積欠甲○○五百元，是被告既已交付價款二千五
    百元之毒品「愷他命」予甲○○，當應向甲○○收取二千五
    百元之價款，而甲○○僅給付二千元予被告，依此情節，甲
    ○○證稱於如犯罪事實欄一之(二)所示向被告購買價款二千五
    百元之毒品「愷他命」時，當場交付現款二千元，並抵銷欠
    款五百元等語，自堪採信，是被告於如犯罪事實欄一之(二)所
    示販賣毒品「愷他命」予甲○○之價款係二千五百元至明。
    依據上述說明，被告乙○○確實有在98年8月6日16時許以三
    千元之價格，在98年8月7日14時許以二千五百元之價格，先
    後二次，在彰化縣鹿港鎮新宮里鹽埕巷8之56號廚房圍牆邊
    ，販賣毒品「愷他命」各一次予甲○○，本院亦以此作為本
    案斷罪之依據。檢察官於起訴書內指稱被告如犯罪事實欄一
    之(一)所示部分，係販賣價款二千元毒品「愷他命」予甲○○
    ，於如犯罪事實欄一之(二)所示部分，甲○○有給付現款二千
    五百元等語，皆容有誤認，應予指明。
  (六)又查，被告雖抗辯稱伊幫甲○○代為購買毒品「愷他命」云
    云。然被告於警詢中已供承稱：「（問：你如何與甲○○聯
    絡買賣毒品情事？）是他用行動電話打給我的，我沒有記住
    他的電話號碼。我幫甲○○去找『阿土』拿「愷他命」，我
    從中偷拿一些出來自用，…。」、「（問：你總共幫甲○○
    拿幾次毒品？）兩次…，我只是偷拿裡面一點毒品出來施用
    而已。」等語（同上偵查卷98年11月4日第12至13頁調查筆
    錄）；又於原審法院99年1月20日上午10時20分審理中供承
    稱：「（問：你之前承認說有從拿給甲○○的毒品中偷取一
    些毒品施用，是否兩次都有從中偷取施用？）第二次有拿，
    …。」等語，另經原審法院於98年12月31日行準備程序中，
    勘驗被告於98年11月4日24分28秒至27分20秒之海巡署偵訊
    光碟內容：「（問：你如何與甲○○聯絡買賣毒品情事？去
    哪裡買毒品？）是他用他的行動電話打給我的，我沒有記他
    的電話號碼。是朋友拿給我的，那個人叫『阿土』，我只是
    稍微認識而已，我先出錢幫甲○○去向『阿土』的人拿，我
    沒有賺到錢，只是我有從中偷倒一些來自用，那時候我還有
    在施用。」，98年11月4日39分至43分之偵訊光碟內容：「
    （問：你總共幫甲○○拿幾次毒品？）二次，第一次在8月6
    日，第二次在8月7日，都是我親手交給甲○○的，他才把我
    先幫他出的錢給我，第一次是三千元，第二次是二千五百元
    ，第二次他叫我幫他拿二千五百元，但他只拿二千元給我，
    …。兩次都是他叫我幫他拿的而已，『阿土』我只有稍微認
    識而已，我幫他跑腿，並從裡面偷拿一些毒品出來施用。」
    ；再於本院99年4月2日上午9時20分行準備程序中供承稱：
    「（問：原審判決記載說你交付（指毒品「愷他命）之前，
    有先倒一些出來，你有無意見？）無意見。」等語（本院卷
    第18至19頁），於本院99年7月15日上午9時45分審理中供承
    稱：「我有施用過一點點（指毒品「愷他命」），再拿給甲
    ○○。」等語（本院卷第84頁）。亦即被告在警詢中、原審
    法院審理中、本院行準備程序中、本院審理中皆供承稱伊向
    綽號『阿土』之人購得毒品「愷他命」要交付予甲○○前，
    有先取出部分毒品「愷他命」，再交付予甲○○之情，且此
    並有原審法院98年12月31日行準備程序筆錄及偵訊光碟一片
    在卷可憑；是被告顯係向綽號『阿土』之人購買毒品「愷他
    命」，再轉售予甲○○無誤，此亦堪認被告上開二次販賣毒
    品「愷他命」時，有從中牟取不法利益，其有營利意圖甚明
    。
  (七)至於甲○○於本院審理中雖曾證稱：「（問：你是跟誰買「
    愷他命」的？）乙○○幫我跟『阿土』買的，我沒有『阿土
    』的電話，我請乙○○跟『阿土』買，叫乙○○送過來給我
    。」、「（問：你意思是請乙○○幫你聯絡『阿土』嗎？）
    是。」、「（問：你在海巡署證述你是與許家銘一起跟乙○
    ○買二千元四公克的「愷他命」，是否有意見？）沒有意見
    。」、「（問：你說你是跟乙○○買的，為何與你剛才所述
    不符？）我叫乙○○先幫我跟別人買，叫他先幫我付錢，他
    來時我再拿錢給他。」、「（問：你在警詢時證述你和許家
    銘跟乙○○買的？）我請乙○○幫我聯絡『阿土』，我叫他
    先跟『阿土』買，乙○○送過來時，我再拿錢給他。」、「
    （問：你第二次跟被告買「愷他命」也是如此嗎？）是。」
    云云，亦即證稱是渠委託被告向綽號『阿土』之人購買「愷
    他命」云云。惟此不僅與甲○○於上開證稱是向被告購買「
    愷他命」之證述內容不符，就此先後所證不符部分，甲○○
    於本院審理中再證稱：「（問：你在彰化員林地檢署98年11
    月11日有做證具結，檢察官問你是否在98年8月6日、7日有
    向乙○○購買二千元與二千五百元的「愷他命」，你說有因
    為這是許家銘出的錢，是否屬實？）對。」、「（問：檢察
    官問你怎麼知道乙○○有賣「愷他命」，你說是乙○○跟你
    說的，與今日說法不符，何者屬實？）（提示、朗讀他字偵
    查卷第102頁並告以要旨）跟『阿土』買的正確。」、「（
    問：許家銘說把錢拿給你，你跟乙○○買「愷他命」，是否
    有意見？）（提示、朗讀他字偵查卷第99頁並告以要旨）沒
    有意見。」、「（問：錢都許家銘或是你出的？）許家銘出
    的。」、「（問：『阿土』（臺語音譯）是誰？）我跟他碰
    過一次面而已不熟，我知道他有在賣這個東西。」、「（問
    ：誰介紹你與『阿土』認識？）乙○○。」、「（問：『阿
    土』有名片嗎？）沒有，我之前有跟他拿過一次「愷他命」
    。」、「（問：『阿土』的電話為何？）我沒有他的電話。
    」、「（問：你說跟『阿土』買過一次，那麼你怎麼跟他買
    的？）乙○○介紹，跟乙○○聯絡。」、「（問：除這兩次
    之外，之前你還透過乙○○跟『阿土』買過一次？）對。」
    、「（問：這樣表示你都認識『阿土』，他住哪裡、幾歲的
    人？）我不認識，只碰過一次面。」、「（問：不認識只碰
    過一次面，就可以跟他買到「愷他命」？）因為乙○○認識
    他。」、「（問：乙○○與『阿土』是什麼關係？）我不清
    楚。」、「（問：『阿土』大約是幾歲人？）不知道，看起
    來二、三十歲。」、「（問：『阿土』開什麼車？）我不知
    道，他沒有開車過來。」、「（問：在哪裡碰面？）溪湖鎮
    。」、「（問：溪湖鎮究竟何處？）（未答許久）『阿土』
    這個人是掰出來的。」、「（問：為何要講『阿土』？）因
    為乙○○跟我說的。」、「（問：乙○○何時跟你說的？）
    昨天用電話講的，打我手機。」、「（問：乙○○手機號碼
    幾號？）他沒有留電話給我。」、「（問：你的手機號碼幾
    號？）00000000000。」、「（問：昨晚幾點乙
    ○○打電話給你？）今天早上6點多。」、「（問：來開庭
    之前嗎？）對。」、「（問：你是否有帶手機來？）沒帶來
    。」、「（問：你是說乙○○拜託你這樣說的？）對。」、
    「（問：你說今天早上6點乙○○打電話跟告訴你，他怎麼
    跟你說的？）他說希望我幫他，他叫我到庭跟法官說我拜託
    他去向『阿土』幫忙買「愷他命」。」、「（問：早上有顯
    示來電號碼嗎？）有。」等語，亦即甲○○證稱渠被告有於
    99年4月29日早上打電話要渠至本院作證時虛偽證稱是渠委
    託被告向綽號『阿土』之人購買「愷他命」等語；而經本院
    函調00000000000號行動電話之通聯調閱查詢單
    ，此行動電話確係甲○○使用，有通聯調閱查詢單一紙附於
    本院卷第42頁可憑，再經本院調取00000000000
    號行動電話之通聯紀錄，在99年4月29日上午6時53分52秒、
    上午6時54分13秒被告確有以其父黃一欽名義申請之000
    00000000號行動電話撥打甲○○上開行動電話紀錄
    ，亦有00000000000號行動電通聯紀錄與000
    00000000號查詢資料各一份附於本院卷第43至51頁
    、第55頁可憑，被告於本院審理中亦供稱黃一欽為其父親，
    有於上開時間打電話與甲○○聯絡伊沒有意見等語（本院卷
    第83頁）。是甲○○上開證稱因被告有於99年4月29日上午
    打電話要渠至本院作證時虛偽證稱係渠委託被告向『阿土』
    之人購買毒品「愷他命」，渠始為上開不實之證言等語，自
    屬可信，甲○○於本院審理中所證稱渠有委託被告向『阿土
    』之人購買毒品「愷他命」云云，自無採對被告有利之認定
    。
  (八)末按販賣毒品之所謂販賣行為，須行為人主觀上有營利意圖
    ，且客觀上有販入或賣出毒品行為，即足構成，至於實際上
    是否已經獲利，則非所問；必也始終無營利之意思，而以原
    價或低於原價有償讓與他人，方難謂為販賣行為，而僅得以
    轉讓罪論處（最高法院93年度臺上字第1651號判決要旨）。
    經查，邇來政府查緝毒品之施用或販賣執法甚嚴，使各類毒
    品均益趨量微價高，販賣者遂有暴利可圖；又販賣毒品者，
    非可公然為之，亦無公定之價格，不論任何包裝，均可任意
    分裝增減分量，而每次買賣之價量，亦可能隨時依雙方間之
    關係深淺、資力、需求量及對行情之認知、來源是否充裕、
    查緝是否嚴緊，購買者被查獲時供述購買對象之可能性風險
    之評估等，因而異其標準，並機動調整，非可一概而論，販
    賣之利得除經坦承犯行或價量俱臻明確外，委難察得實情，
    販賣之人從價差或量差中牟利方式雖異，其意圖營利之非法
    販賣行為則一。查本案之購毒者雖不知被告販入毒品之成本
    為何，致無法查得販賣之實際利得為何，惟毒品均量微價高
    ，且依一般社會通念以觀，販賣行為在通常情形下均係以牟
    利為其主要誘因及目的，從而，舉凡其有償交易，除足反證
    其確另基於某種非圖利本意之關係外，通常尚難因無法查悉
    其販入價額作為是否高價賣出之比較，諉無營利之意思，阻
    卻販賣犯行之追訴。本案被告與甲○○僅係朋友關係，非屬
    至親，被告自無甘冒重典，按販入價格轉販賣予購買毒品者
    之理，是被告販賣上開二次毒品「愷他命」自有營利意圖，
    要無疑義。
  (九)是綜上所述，本件事證已臻明確，被告犯上開二次販賣第三
    級毒品罪，洵堪認定，應依法予以論科。
三、是核被告乙○○所為，均係犯毒品危害防制條例第4條第3項
    之販賣第三級毒品罪。被告販賣第三級毒品前持有第三級毒
    品之低度行為，為販賣第三級毒品之高度行為所吸收，不另
    論罪。被告犯如犯罪事實欄一之(一)、(二)所示二次販賣第三級
    毒品罪，犯意各別，行為互殊，應予分論併罰。爰審酌被告
    正值青年，卻不知珍惜年輕歲月，竟無視政府制定毒品危害
    防制條例杜絕毒品犯罪之禁令，除自己沾染毒癮，甚而分別
    販賣第三級毒品愷他命藉以牟利，助長毒品蔓延，致使施用
    毒品者沈迷於毒癮而無法自拔，直接戕害國民身心健康，間
    接危害社會治安，敗壞社會善良風氣，進而導致施用毒品之
    人為購買毒品施用而觸犯刑典、衍生其他犯罪之情事，其犯
    行實際之危害程度不小，然衡酌被告上年輕識淺，本案販賣
    毒品「愷他命」之次數僅為二次，販售毒品「愷他命」數量
    不多，先後獲取不法利益非屬鉅大等一切情狀，分別量處有
    期徒刑五年六月，並定其應執行有期徒刑六年八月，資以懲
    儆。
四(一)再按犯毒品危害防制條例第4條之罪者，其供犯罪所用或因
    犯罪所得之財物應予沒收，如全部或一部不能沒收時，追徵
    其價額或以其財產抵償之，該條例第19條第1項規定甚明。
    該條規定屬相對沒收主義之立法，依該條規定宣告沒收者，
    以屬於被告所有之供犯罪所用或因犯罪所得之物為限（最高
    法院93年度臺上字第462號判決意旨參照）。又所謂「其因
    犯罪所得之財物」，並不以當場搜獲扣押者為限；而販賣毒
    品所得之對價，不問其中何部分屬於成本，何部分屬於犯罪
    所得之財物，應均予沒收，始與上開法條之規定符合；且因
    犯罪所得之財物，亦不能與正常營利事業計算營利所得之情
    形，相提並論（最高法院65年度第五次刑庭庭推總會議決議
    意旨參照）。然上開所稱因犯罪所得之財物，係以實際所得
    者為限，苟無所得或尚未取得者，即無從為沒收、追徵或以
    財產抵償之諭知，最高法院96年度臺上字第2331號判決可資
    參照。
  (二)是被告先後二次販賣毒品「愷他命」予甲○○，第一次販賣
    毒品「愷他命」價款三千元業已收取，第二次販賣毒品「愷
    他命」被告是販售價款二千五百元「愷他命」予甲○○，收
    取現款二千元，其餘五百元與先前積欠甲○○之五百元抵銷
    ，業據甲○○結證在卷，是被告犯上述二次販賣毒品「愷他
    命」之犯罪所得，係三千元、二千五百元，而此犯罪所得並
    未扣案，惟屬被告犯販賣第三級毒品罪犯罪所得之物，應分
    別於被告犯二次販賣第三級毒品罪項下諭知沒收之，如全部
    或一部無法沒收時，以被告之財產抵償之。另未扣案內置0
    0000000000號SIM卡之行動電話一具，係被告所
    申辦，並係被告犯本件販賣毒品「愷他命」予甲○○使用之
    物，有上述行動電話通聯調閱查詢單、雙向通聯紀錄附於偵
    查卷可參，並經被告與甲○○各為供述、證稱在卷，雖未扣
    案，仍應依上揭規定分別於被告犯上述二次販賣第三級毒品
    罪項下宣告沒收之，如全部或一部不能沒收時，追徵其價額
    。
五、原審判決，以被告犯上述二次販賣第三級毒品罪，事證明確
    ，依據刑事訴訟法第299條第1項前段，毒品危害防制條例第
    4條第3項、第19條第1項，刑法第11條、第51條第5款等規定
    予以論科，並審酌上開情節，就被告犯二次販賣第三級毒品
    罪各量處有期徒刑五年六月，再定應執行刑有期徒刑六年八
    月等語，雖非無見。惟查：(一)被告於如犯罪事實欄一之(一)所
    示販賣毒品「愷他命」價款係三千元，原審判決誤認係二千
    元。(二)被告於如犯罪事實欄一之(二)所示販賣毒品「愷他命」
    價款係二千五百元，被告已取得二千元價款，並抵銷積欠甲
    ○○欠款五百元，原審判決誤認被告僅取得二千元現款，甲
    ○○另積欠被告五百元等，皆有所誤認。被告以否認犯罪為
    由提起上訴，固無可採，為無理由，惟原審判決既有上開疏
    誤之處，仍屬無可維持，應由本院將原審判決予以撤銷，另
    為適當之判決。
據上論結，應依刑事訴訟法第369條第1項前段、第364條、第299
條第1項前段，毒品危害防制條例第4條第3項、第19條第1項，刑
法第11條前段、第51條第5款，判決如主文。
本案經檢察官丙○○到庭執行職務。
中    華    民    國    99    年    7     月    29    日
            刑事第三庭    審判長法  官  王  增  瑜
                                法  官  吳  進  發
                                法  官  梁  堯  銘
以上正本證明與原本無異。
如不服本判決應於收受送達後10日內向本院提出上訴書狀，其未
敘述上訴理由者，並得於提起上訴後10日內向本院補提理由書（
均須按他造當事人之人數附繕本）「切勿逕送上級法院」。
                                書記官  陳  玫  伶
中    華    民    國    99    年    7     月    29    日
附表
┌──┬─────────────┬────────────┐
│編號│    應沒收之物品          │       備     註        │
├──┼─────────────┼────────────┤
│一  │犯販賣第三級毒品罪犯罪所得│均未扣案。            │
│    │新臺幣仟元與供販賣第三級│如犯罪事實欄一之(一)所示│
│    │毒品罪使用內置０九八五－０│  販賣第三級毒品罪部分。│
│    │一一二六五號SIM卡之行動電 │                        │
│    │話壹具，均沒收；其中犯販賣│                        │
│    │第三級毒品罪犯罪所得新臺幣│                        │
│    │仟元，如全部或一部不能沒│                        │
│    │收時，追徵其價額，其中供販│                        │
│    │賣第三級毒品罪使用內置０九│                        │
│    │000000000號SIM卡 │                        │
│    │之行動電話壹具，如全部或一│                        │
│    │部不能沒收時，追徵其價額。│                        │
│    │                          │                        │
├──┼─────────────┼────────────┤
│二  │犯販賣第三級毒品罪犯罪所得│均未扣案。            │
│    │新臺幣貳仟伍佰元與供販賣第│如犯罪事實欄一之(二)所示│
│    │三級毒品罪使用內置０九八五│  販賣第三級毒品罪部分。│
│    │－０一一二六五號SIM卡之行 │                        │
│    │動電話壹具，均沒收；其中犯│                        │
│    │販賣第三級毒品罪犯罪所得新│                        │
│    │臺幣貳仟伍佰元，如全部或一│                        │
│    │部不能沒收時，追徵其價額，│                        │
│    │其中供販賣第三級毒品罪使用│                        │
│    │內置00000000000│                        │
│    │號SIM卡之行動電話壹具，如 │                        │
│    │全部或一部不能沒收時，追徵│                        │
│    │其價額。                  │                        │
└──┴─────────────┴────────────┘

司法院資訊處製作；財團法人民間司法改革基金會備份。
